臺灣新竹地方法院民事小額判決  
111年度竹小字第67號
原      告  王嘉鈴  
被      告  鄭柯新  

上列當事人間請求損害賠償事件，本院於民國111年3月7日辯論
終結，判決如下：
    主      文
被告應給付原告新臺幣貳萬壹仟零玖拾伍元。
原告其餘之訴駁回。
訴訟費用新臺幣壹仟元，其中新臺幣伍佰貳拾柒元由被告負擔，
餘由原告負擔。
本判決原告勝訴部分得假執行。
    事實及理由
一、原告主張：被告於民國110年11月3日下午5時50分許，駕駛
    車牌號碼0000-00 號自用小客車（下稱肇事車輛），行經新
    竹市○區○○路000號前時，因未保持安全距離之過失，而與訴
    外人黃錦秀所有、由原告所駕駛之車牌號碼0000-00 號自用
    小客車（下稱系爭車輛）發生碰撞，系爭車輛因而受損，黃
    錦秀已將系爭車輛之損害賠償請求權讓予原告，原告為此支
    出系爭車輛修復費用31,350元及因系爭車輛維修期間接送小
    孩須向親友借車或另行搭乘計程車所額外支出之交通費用8,
    650元。為此，爰依侵權行為及債權讓與之法律關係提起本
    件訴訟。並聲明：如上開變更後訴之聲明。
二、被告則以：伊對於負全部肇責無意見，但認為原告請求金額
    不合理，事發時伊有上前察看，只有保險桿沒什麼損傷，裡
    面鋼構卻凹一個大洞，僅同意就修車部分給付2 萬元，另不
    同意租車費用等語置辯。並聲明：原告之訴駁回。
三、得心證之理由：
　㈠原告主張之上開事實，除被告應賠付之金額外，業據其提出
    與所述相符之道路交通事故當事人登記聯單、車輛維修估價
    單及彩色車損照片2 幀、債權讓與同意書、系爭車輛行車執
    照等件為證（見本院卷第17至23頁、第79頁、第81頁），並
    經本院依職權調取本件道路交通事故調查卷宗，核閱其內之
    道路交通事故現場圖、A3類道路交通事故調查表、道路交通
    事故初步分析研判表、道路交通事故影像截圖紀錄表及照片
    黏貼紀錄表等件無誤（見本卷第29至45頁），且為被告所不
    爭執，自堪認原告主張上開部分事實為真實。
　㈡按汽車在同一車道行駛時，除擬超越前車外，後車與前車之
    間應保持隨時可以煞停之距離；汽車行駛時，駕駛人應注意
    車前狀況，隨時採取必要之安全措施。道路交通安全規則第
    94條第1 項、第3 項分別定有明文。上開規範當屬汽車駕駛
    人於駕駛時應負之注意義務。經查，本件被告駕駛肇事車輛
    行經上開地點時，本應注意車前狀況，隨時採取必要之安全
    措施，並應與行駛在前之車輛，保持隨時可以煞停之距離，
    且依當時情形並無不能注意之情事，竟疏未注意及此，致與
    原告所駕系爭車輛發生碰撞，造成系爭車輛受損，則被告之
    駕駛行顯有過失，卷附道路交通事故初步分析研判表1 份亦
    同此認定。又被告之過失駕駛行為與系爭車輛受損之結果間
    具有相當因果關係甚明，則被告就本件肇事應負全部過失侵
    權行為責任，洵堪認定。
　㈢次按因故意或過失，不法侵害他人之權利者，負損害賠償責
    任；汽車、機車或其他非依軌道行駛之動力車輛，在使用中
    加損害於他人者，駕駛人應賠償因此所生之損害；不法毀損
    他人之物者，被害人得請求賠償其物因毀損所減少之價額。
    民法第184 條第1 項前段、第191 條之2 前段、第196 條分
    別定有明文。本件被告就本件車禍事故之發生確有過失，自
    應就所致原告所有之系爭車輛毀損負損害賠償之責，已如前
    述，則原告本於侵權行為之法律關係，訴請被告賠償損害，
    於法有據。茲就原告請求之項目與金額審酌如下：
　⒈系爭車輛修復費用部分：
　　按物被毀損時，被害人除得依民法第196 條請求賠償外，並
    不排除民法第213 條至第215 條之適用。依民法第196 條請
    求賠償物被毀損所減少之價額，得以修復費用為估定之標準
    ，但以必要者為限（例如︰修理零件以新品換舊品，應予折
    舊），此有最高法院77年度第9 次民事庭會議決議可資參照
    。又參之營利事業所得稅查核準則第95條第6款規定，固定
    資產提列折舊採用定率遞減法者，以1 年為計算單位，其使
    用期間未滿1 年者，按實際使用之月數相當於全年之比例計
    算之，不滿1 月者，以月計。再依行政院公布之固定資產耐
    用年數表及固定資產折舊率表，系爭車輛為自用小客車，依
    固定資產耐用年數表第二類第三項規範，耐用年數為5 年，
    再依固定資產折舊率表之定率遞減法，每年折舊率為1000分
    之369 ，但其最後1 年之折舊額，加歷年折舊累計額，總和
    不得超過該資產成本原額10分之9 。從而，系爭車輛修復費
    用之零件部分，應以扣除折舊後費用為限。查系爭車輛受損
    後，經送車廠估修結果，其必要之修復費用為31,350 元（
    其中含工資19,100元、零件費用12,250元），業據原告提出
    估價單影本在卷可參（見本院卷第19頁），經核該估價單所
    列各修復項目與系爭車輛受損之情形相符，堪認確係屬修復
    系爭車輛所必要，而各項費用亦尚稱合理，則原告此部分主
    張，應屬可採。被告雖辯稱系爭車輛只有保險桿沒什麼損傷
    ，裡面鋼構卻凹一個大洞並不合理，僅同意給付2 萬元云云
    ，然本件觀諸原告提出之估價單所載維修項目及車損照片，
    與系爭車輛之受損部位（即後保險桿、後廂蓋等）相符，且
    維修金額並無不合理之處（見本院卷第19頁），而上開維修
    項目均位於後車尾，為本件碰撞形態可能致損之合理項目，
    被告既未提出相關事證以資證明前開估價單有何不實或浮報
    之情，則被告辯稱系爭車輛修復費用不合理云云，即屬無據
    ，要難採信。又系爭車輛於96年10月出廠，有原告提出之行
    車執照及公路電子閘門車號查詢汽車車籍在卷可佐（見本院
    卷第63頁、第81頁），至本件事故發生時（即110 年11月3 
    日）已逾5 之使用時間，故以5 年計，而系爭車輛修復之零
    件費用為12,250 元，扣除折舊金額後為1,225元（計算式：
    12,250×1/10＝1,225），加計前開工資19,100 元，故系爭車
    輛之修復費用應為20,325 元（計算式：1,225＋19,100＝20,3
    25）。
　⒉交通費用部分：
　　再按損害賠償，除法律另有規定或契約另有訂定外，應以填
    補債權人所受損害及所失利益為限。依通常情形，或依已定
    之計劃、設備或其他特別情事，可得預期之利益，視為所失
    利益，民法第216 條定有明文。又民法第216 條第1 項所謂
    所受損害，即現存財產因損害事實之發生而被減少，屬於積
    極的損害。所謂所失利益，即新財產之取得，因損害事實之
    發生而受妨害，屬於消極的損害。原告主張因系爭車輛受損
    ，送修期間無法使用系爭車輛，故原告需向親友借車或叫計
    程車接送小孩往返住家，一共支出8,650元，並提出計程車
    車資證明、計程車運價證明為憑（見本院卷第81頁），而被
    告抗辯不同意原告請求租車費用云云。惟按關於侵權行為法
    上的因果關係，分為責任成立的因果關係與責任範圍的因果
    關係。前者為可歸責的行為與權利受侵害之間具有因果關係
    ，後者為「權利受侵害」與「損害」之間具有因果關係。查
    系爭車輛既因被告之侵權行為受有損害，而交通工具亦為一
    般人工作、生活所需，則系爭車輛維修期間內，原告不能使
    用系爭車輛而須另行使用、尋找其他交通工具，所增加之支
    出或花費，即與系爭車輛損害結果間，具責任範圍之相當因
    果關係。從而，原告因本件車禍發生，致系爭車輛受損，於
    修理期間內，原告受有「無法使用系爭車輛」之損失，應可
    認定。然經本院核算原告提出之上開單據金額總額為770 元
    ，是原告可請求被告負擔之交通費用應為770元，逾此金額
    部分之請求，難謂有理。
  ⒊基上，原告得請求被告給付之賠償金額為21,095元（計算式
    ：系爭車輛修復費用20,325元＋交通代步費用770元＝21,095
    元）。　　
四、綜上所述，原告依侵權行為及債權讓與之法律關係，請求被
    告給付21,095元，於法有據，應予准許；逾此範圍之請求，
    則屬無據，應予駁回。
五、本件係依民事訴訟法第436條之8 第1 項適用小額訴訟程序
    所為被告部分敗訴之判決，爰依民事訴訟法第436 條之20之
     規定，就被告敗訴部分，依職權宣告假執行。
六、本件事證已臻明確，兩造其餘之攻擊防禦方法及所提證據，
    於判決結果不生影響，爰不一一論列，附此敘明。
七、訴訟費用負擔之依據：民事訴訟法第79條。並依同法第436
    條之19第1項規定，確定訴訟費用之負擔如主文第3項所示。
中　　華　　民　　國　　111 　年　　4 　　月　　1 　　日
                  新竹簡易庭  法　官  黃致毅
以上正本證明與原本無異。
如不服本判決，須以違背法令為理由，於判決送達後20日內向本
庭提出上訴狀（應按他造當事人之人數附繕本）；如委任律師提
起上訴者，應一併繳納上訴審裁判費。
中　　華　　民　　國　　111 　年　　4 　　月　　1 　　日
                              書記官　蕭宛琴
　　　　　　　　　　　　　　　
附錄：
一、民事訴訟法第436 條之24第2 項：
    對於小額程序之第一審裁判上訴或抗告，非以其違背法令為
    理由，不得為之。
二、民事訴訟法第436 條之25：
    上訴狀內應記載上訴理由，表明下列各款事項：
    ㈠原判決所違背之法令及其具體內容。
    ㈡依訴訟資料可認為原判決有違背法令之具體事實。
三、民事訴訟法第436 條之32條第2 項：
    第438 條至第445 條、第448 條至第450 條、第454 條、第
    455 條、第459 條、第462 條、第463 條、第468條、第469
    條第1 款至第5 款、第471 條至第473 條及第475 條第1 項
    之規定，於小額事件之上訴程序準用之。